【裁判字號】    92,交抗,367
【裁判日期】    920429
【裁判案由】    違反道路交通管理處罰條例
【裁判全文】
臺灣高等法院交通事件裁定                        九十二年度交抗字第三六七號
   抗  告  人
   即受處分人  甲○○
                       （
右抗告人因違反道路交通管理處罰條例案件，不服臺灣臺北地方法院，中華民國九十
二年二月十九日所為裁定（九十一年度交聲字第一四六四號），提起抗告，本院裁定
如左：
    主  文
抗告駁回。
    理  由
一、抗告意旨略以：道路交通管理處罰條例第五十三條雖載明對闖紅燈之處罰內容，
    惟對闖紅燈之定義及認定未有進一步說明，本件僅依採證照片中車輛超越停止線
    ，遽以認定為闖紅燈，尚有未洽，為此提起抗告云云。
二、按汽車駕駛人駕駛汽車，應遵守道路交通標誌、標線、號誌之指示，道路交通安
    全規則第九十條前段定有明文。又道路交通標誌標線號誌設置規則第二百零六條
    第五款第一目規定「圓形紅燈」之行車管制號誌係表示禁止車輛通行，並不得超
    越停止線或進入路口。如汽車駕駛人，行經有燈光號誌管制之交岔路口闖紅燈者
    ，處新臺幣（下同）一千八百元以上五千四百元以下罰鍰，道路交通管理處罰條
    例第五十三條定有明文；且汽車駕駛人駕駛汽車違反道路交通管理處罰條例第五
    十三條規定者，除應依該條所規定之罰鍰處罰外，並應分別予記違規點數三點，
    道路交通管理處罰條例第六十三條第一項第三款亦定有明文。再行為人如係駕駛
    小型車闖紅燈行駛，嗣為警攔停舉發，而在舉發通知單上所載之應到案日期前聽
    候裁決，經主管機關調查後仍認定其有上開違規行為者，依違反道路交通管理事
    件統一裁罰基準及處理細則第四十四條第一項及違反道路交通管理事件統一裁罰
    基準表（下稱基準表）之規定，需對該行為人處以一千八百元之罰鍰，並記違規
    點數三點。
三、原處分意旨略以：本件抗告人即受處分人甲○○於民國九十一年八月十一日上午
    六時五十八分許，駕駛車號ＡＣ─四四０五號自用小客車，行經設有燈光號誌管
    制之臺北市○○○路、華陰街口時，未遵守道路交通號誌之指示，紅燈越線臨停
    ，經臺北市政府警察局交通警察大隊設置於該路口之闖紅燈兼自動測速照相設備
    拍攝二張採證照片，而由臺北市政府警察局大同分局交通分隊（下稱大同分局）
    員警郭文郁逕行掣單舉發，經將舉發通知單送達予抗告人，抗告人於九十一年九
    月二十二日應到案日期前向原處分機關提出申訴，經原處分機關請舉發單位即大
    同分局調查結果，仍認抗告人確有前述違規行為，原處分機關乃依道路交通管理
    處罰條例第六十條第二項第三款及違反道路交通管理事件統一裁罰基準及處理細
    則第四十四條第一項暨基準表之規定，於九十一年十月一日從輕裁處抗告人罰鍰
    九百元，並依同條例第六十三條第一項第一款規定併予記違規點數一點。
四、經查：
(一)按車道管制號誌改變車道為由對向車輛使用時，應於兩向同時顯示叉形紅燈，其
    時間應足以清除管制車道內之車輛，道路交通標誌標線號誌設置規則第二百三十
    一條第七款定有明文。足見車道管制號誌改變車道為由對向車輛使用時，會有兩
    向同時顯示紅燈之清道時間。揆諸卷附二張採證照片，抗告人所駕駛之ＡＣ─四
    四０五號自用小客車行經臺北市○○○路、華陰街口時，兩向車道適呈紅燈狀態
    ，足證當時應屬清道時間無訛，再稽諸二張採證照片上方黑色電腦數字各顯示紅
    燈後四十一點三秒及四十一點九秒，第二張採證照片則顯示時速四公里，即連續
    拍攝之二張採證照片間隔僅零點六秒，而抗告人所駕駛之上開車輛已以時速四公
    里之速度位移，是抗告人辯稱當時應是號誌交替，車輛啟動階段一情，堪予採信
    。證人即舉發員警郭文郁亦在原審到庭具結，證稱：本件是逕行舉發，我們採證
    機器都會照二張照片，照片上方黑色電腦數字第一行表示日期、時間，第二行２
    Ｙ２９表示第二車道，Ｒ４１３表示紅燈後四十一點三秒，第三行１８０表示該
    機關係拍攝第一百八十張照片，Ｖ代表速度：：，如果受處分人所稱係號誌交替
    車輛先行啟動，他就是闖紅燈等語甚明在卷（見原審九十一年十二月九日訊問筆
    錄）。臺北市政府警察局交通警察大隊亦於九十一年十二月二十七日以北市警交
    大字第０九一六八八一九九００號函覆原審：「經重新審核採證照片資料顯示，
    該車（指抗告人所駕駛之ＡＣ─四四０五號自用小客車）於號誌全紅清道時段超
    越停止線，比對第一張及第二張照片，有向前位移跡象（時速四公里），違規事
    實明確。」（見原審卷第二二、二三頁）。綜上所述，抗告人於九十一年八月十
    一日上午六時五十八分許，駕駛車號ＡＣ─四四０五號自用小客車，行經設有燈
    光號誌管制之臺北市○○○路、華陰街口時，於對向車道號誌轉為紅燈，疏未注
    意兩向同時顯示紅燈之清道時間，率爾超越停止線，而有「闖紅燈」之違規行為
    ，堪以認定。原處分機關認其僅構成「紅燈越線臨停」之違規行為，尚有未洽。
(二)證人郭文郁雖於原法院證稱：一般我們會看他是否穿越行人穿越道，如果超過行
    人穿越道，我們就開闖紅燈的罰單，如果未超越行人穿越道，我們就開紅燈越線
    臨停的罰單等語（見原法院九十一年十二月九日訊問筆錄）。抗告人亦辯稱：伊
    係看到對向車道已經轉紅燈，才起步行駛，且因尚未超越行人穿越道，所以亦非
    闖紅燈云云。惟按道路交通標誌標線號誌設置規則第二百零六條第五款第一目規
    定「圓形紅燈」之行車管制號誌係表示禁止車輛通行，並不得超越停止線或進入
    路口，已如前述；是駕駛人苟遇「圓形紅燈」，而有「超越停止線『或』進入路
    口」之舉，即屬闖紅燈甚明；證人郭文郁亦證述以是否超越行人穿越道來決定舉
    發闖紅燈或紅燈越線臨停，係舉發之實務標準，並非法律規定等語在卷（見同上
    訊問筆錄）。稽諸卷附採證照片，抗告人所駕駛之車輛雖適值行經行人穿越道而
    尚未進入路口，惟該車輛已超越停止線甚明，依前開道路交通標誌標線號誌設置
    規則第二百零六條第五款第一目之規定，抗告人所為自屬闖紅燈行為，其辯稱尚
    未超越行人穿越道，無闖紅燈之違規行為云云，不足採信。
五、原裁定因以抗告人之行為屬於駕車行經有燈光號誌管制之交叉路口闖紅燈之違規
    行為，認定原處分機關以抗告人有違反道路交通管理處罰條例第六十條第二項第
    三款規定之「紅燈越線臨停」之行為，逕行裁罰受處分人罰鍰九百元，並記違規
    點數一點，難認有當，進而撤銷原處分，而以抗告人有違反道路交通管理處罰條
    例第五十三條規定之「闖紅燈」行為，依該條規定及基準表裁處受處分人一千八
    百元罰鍰，並依同條例第六十三條第一項第三款之規定，記違規點數三點之處分
    。經核原裁定尚無違誤。抗告人仍執前詞指摘原裁定不當云云，但查比對附卷抗
    告人在現場遭拍攝之兩張照片，先後在紅燈後四一秒三及四一秒九所拍，而抗告
    人之汽車已跨上斑馬線上，並明顯往前移位，足見抗告人係在設有紅綠燈之路口
    ，紅燈時行進無誤，無論其係遇見紅燈未停止或紅燈時即行起步自均在處罰之列
    ，抗告人之抗告為無理由，應予駁回。
六、據上論結，應依道路交通案件處理辦法第八十九條，刑事訴訟法第四百十二條，
    裁定如主文。
中      華      民      國    九十二    年      四      月    二十九    日
                              臺灣高等法院交通法庭
                                  審判長法  官  溫  耀  源
                                        法  官  吳      燦
                                        法  官  何  菁  莪
右正本證明與原本無異。
不得再抗告。
                                        書記官  陳  菊  珍
中      華      民      國    九十二    年      四      月      三十    日


司法院資訊處製作；財團法人民間司法改革基金會備份。
